臺北高等行政法院裁定　　　　　　　　　　　　　　　九十三年度訴字第九五八號
　　原　　　告　甲○○
　　訴訟代理人　丙○○律師
　　被　　　告　教育部
　　代　表　人　乙○○
右當事人間因獎懲等事件，原告不服行政院中華民國九十三年一月十四日院臺訴字第
○九三○○八○七二七號訴願決定，提起行政訴訟，本院裁定如左︰
　  主  文
原告之訴駁回。
訴訟費用由原告負擔。
　　理  由
一、按行政訴訟法第四條第一項規定：人民因中央或地方機關之違法行政處分，認為
    損害其權利或法律上之利益，經依訴願法提起訴願而不服其決定者，得向高等行
    政法院提起撤銷訴訟。而此所謂行政處分，依訴願法第三條第一項規定係指中央
    或地方機關就公法上具體事件所為之決定或其他公權力措施而對外直接發生法律
    效果之單方行政行為而言。至行政機關所為單純的事實敘述或理由說明，並非對
    人民之請求有所准駁，既不因該項敘述或說明而生法律上之效果，即非訴願法上
    之行政處分，人民對之提起訴願，自非法之所許（改制前行政法院六十二年裁字
    第四十一號判例參照）。
二、本件原告係國立台中啟聰學校教師，其於前台灣省政府教育廳（現改制為被告教
    育部中部辦公室）專員任內，辦理特殊教育委託專題計畫研究案，研究期滿，未
    催促受委託機關提出研究報告，亦未依合約書將補助經費繳回，涉有圖利他人情
    事，經監察院調查屬實，並經被告教育部八十九年四月十九日（八九）教中（人
    ）字第八九五○四七八八號令核定申誡二次。原告不服，申經被告教育部九十年
    五月十八日台（九○）教中（人）字第九○五○六八二四號函維持原決議後，復
    向公務人員保障暨培訓委員會（以下簡稱保訓會）提出再申訴，經該會九○公申
    決字第○二二二號再申訴決定，將被告教育部對原告所為申誡二次懲處及申訴函
    復均撤銷，另為適法之處理。被告教育部依據教育專業人員獎懲標準，於九十一
    年一月十日以部授教中（人）字第○九一○五二一○三九號令核定申誡二次。原
    告不服，向被告教育部提出申訴，不服維持原處分之申訴復函，復向保訓會提出
    再申訴，案經該會以九十一年六月二十六日公地保字第九一○二三三三號函，檢
    附九十一年六月十八日九一公申決字第○一二八號再申訴決定書，駁回原告之再
    申訴。原告又於九十二年一月十日向被告教育部提出申復書，經該部以九十二年
    七月二十一日部授教中（人）字第○九二○五一二七三○號書函復以：「台端任
    職於前台灣省政府教育廳專員期間辦理特殊教育委託專題計畫研究，核有違失，
    經申誡二次，擬請重新審理案，經查本案並無新事證，且再申訴業經保訓會駁回
    在案，本案仍依本部九十一年五月九日部授教中（人）字第○九一○五四七三七
    ○號函，維持原處分。」，並說明：「依公務人員保障法第二十九條規定略以，
    同一事由經再申訴決定後，仍再申訴者，不予處理，復依九十二年五月二十八日
    新修正公務人員保障法第八十四條規定略以，申訴、再申訴除本章另有規定外，
    準用第三章第六十一條復審程序之規定，再依同法第六十一條規定略以，復審事
    件對已決定或已撤回之復審事件重行提起復審者應為不受理，本案請另循其他救
    濟管道。」等語。原告不服該復函，提起訴願，經行政院以該函非行政處分，不
    得對之提起訴願，而以九十三年一月十四日院臺訴字第○九三○○八○七二七號
    訴願決定書，駁回原告之訴願。原告仍不服，乃提起行政訴訟，請求撤銷(一)被告
    教育部九十一年一月十日以部授教中（人）字第○九一○五二一○三九號令。
    (二)保訓會以九十一年六月二十六日公地保字第九一○二三三三號函。(三)被告教育
    部九十二年七月二十一日部授教中（人）字第○九二○五一二七三○號函之處分
    。(四)行政院九十三年一月十四日院臺訴字第○九三○○八○七二七號訴願決定。
三、查原告不服被告教育部九十一年一月十日部授教中（人）字第○九一○五二一○
    三九號令核定申誡二次，向被告教育部提出申訴，不服維持原處分之申訴復函，
    復向保訓會提出再申訴，案經該會以九十一年六月二十六日公地保字第九一○二
    三三三號函，檢附九十一年六月十八日九一公申決字第○一二八號再申訴決定書
    ，駁回原告之再申訴，足見原告係依據公務人員保障法之規定，請求救濟。次查
    公務人員保障法對於不服再申訴決定，未如不服再復審決定設有得向司法機關請
    求救濟之規定，且參酌司法院院字第二四三號及二四六號之解釋，依公務人員考
    績法之記大過處分，並未改變公務員之身分關係，不直接影響人民服公職之權利
    ，自不得提行政訴訟請求救濟。本件原告雖受申誡二次之處分，惟並未改變原告
    公務員之身分關係，揆諸前開說明，本件再申訴決定後，救濟之程序即已終結，
    自不得再提起行政訴訟，是原告起訴請求撤銷原申誡處分（即被告教育部九十一
    年一月十日部授教中（人）字第○九一○五二一○三九號令）及再申訴決定（即
    保訓會九十一年六月二十六日公地保字第九一○二三三三號函），自非合法，應
    予駁回。又原告於再申訴決定後，復就同一事件向被告教育部申復，該部九十二
    年七月二十一日部授教中（人）字第○九二○五一二七三○號書函僅係就原告申
    復事項說明公務人員保障法之規定及適用情形，並請原告另循其他救濟管道，並
    未為新的處分，核其性質僅為事實敘述及理由說明，尚難謂屬行政處分性質。行
    政院九十三年一月十四日院臺訴字第○九三○○八○七二七號訴願決定以上開函
    非屬行政處分，不予受理，並無不合，原告復提起行政訴訟，請求撤銷上開訴願
    決定及函文，亦非合法，應予駁回。
三、至於原告主張其於九十二年一月十日具狀向被告教育部提出申復，應視同教師法
    第二十九條之「申訴」行為，與公務員保障法之申訴有間，其非不得另行提起乙
    節。查教師法第三十三條規定：「教師不願申訴或不服申訴、再申訴決定者，得
    按其性質依法提起訴訟或依訴願法或行政訴訟法或其他保障法律等有關規定，請
    求救濟。」核屬任擇性之救濟手段，可依其性質選擇其中一種程序以資救濟而已
    ，非謂其中一種救濟程序已終結，又可再依另一程序請求救濟。是原告謂其依公
    務人員保障法之規定請求救濟後，復可依教師法第二十九條之規定請求救濟云云
    ，顯有誤解。又原告其餘實體上之主張，因其訴訟程序已不合法，自勿庸再審究
    ，均附此明。
據上論結，本件原告之訴為不合法，依行政訴訟法第一百零七條第一項第十款、第一
百零四條、民事訴訟法第九十五條、第七十八條，裁定如主文。
中　　華　　民　　國　　九十三　　　年　　　九　　　　月　　　六　　　　日
                            臺 北 高 等 行 政 法 院  第 一  庭
                                           審 判 長 法  官  徐瑞晃
                                                    法  官  蕭惠芳
                                                    法  官  李得灶
右為正本係照原本作成。
如不服本裁定，應於送達後十日內向本院提出抗告狀（須按他造人數附繕本）。
中　　　華　　　民　　　國　　九十三　　年　　　九　　　月　　　九　　　日
            　　　　　　　　　　　　　　    　      書記官  陳清容
